臺灣臺中地方法院民事判決　　　　　　 95年度家訴字第358號
原　　　告　丙○○
被　　　告　甲○○
　　　　　　乙○○○
上列當事人間請求確認親子關係不存在等事件，本院於民國九十
六年二月二日言詞辯論終結，判決如下：
    主      文
確認原告丙○○（男，民國四十四年一月二十五日生）與被告甲○○（男，民國二十一年三月二十七日生）之被繼承人羅學老（
男，民前十三年十一月十一日生，於民國六十六年十二月五日死
亡）、蔡阿宿（女，民前六年三月十日生，民國六十四年一月二
十五日死亡）間之親子關係不存在。
確認原告丙○○（男，民國四十四年一月二十五日生）與被告甲○○（男，民國二十一年三月二十七日生）、乙○○○（女，民
國二十二年三月七日生）間之親子關係存在。
訴訟費用由被告負擔。
    事實及理由
一、按親子關係事件，與社會公益有關，當事人處分主義應受限
    制，故民事訴訟法規定關於認諾及自認或不爭執事實效力之
    規定，於親子關係事件，不適用之，此觀民事訴訟法第五百
    九十四條規定自明．是被告就本件訴訟為認諾及訴訟上自認
    或不爭執事實，不生訴訟上效力，尚不得據此即為原告訴之
    聲明之判決。
二、原告主張：原告戶籍登記上之生父羅學老、生母蔡阿宿，實
    際上分別為原告之祖父、祖母，茲因當年羅學老與蔡阿宿結
    婚時，羅學老係入贅於蔡家，嗣二人僅育一子即被告甲○○
    ，被告甲○○長大成人與被告乙○○○結婚，並育有原告及
    訴外人蔡福祥、蔡瑞琴三人，因被告甲○○從母姓，被告甲○○為傳承羅學老之香火，乃在戶籍登記上將原告登記為羅
    學老之次子，從此祖孫成父子、父子成兄弟。然原告自始跟
    隨被告生活，亦以父母子女之名相稱，嗣羅學老及蔡阿宿相
    繼死亡，然戶籍上原告卻持續為被告甲○○之弟，顯與實情
    不合，為此提起本訴等語。並聲明如：主文所示。被告到庭
    繼承地位不確定狀態，得以確認親子關係認諾原告之主張。
三、原告主張之事實，業據提出戶籍謄本、繼承系統表等件為證
    。並據證人即被告甲○○之堂兄羅兆梅到庭證述：「原告丙○○應該是被告甲○○、被告乙○○○的兒子，是羅學老跟
    蔡阿宿的孫子，當初是為了傳羅學老的香火，因為羅學老只
    有一個兒子甲○○，其他都是女兒，所以才將原告丙○○登
    記為他的兒子」等語（本院九十五年十二月八日言語辯論筆
    錄參照）。嗣兩造間之親子關係，經法務部調查局進行血緣
    鑑定，其存結果略以：「依據遺傳法則，丙○○DNA型別與
    乙○○○與甲○○之各項相對應型別均無予盾，經計算其CP
    I值為5,720在,967 以上，因此認為丙○○與乙○○○、甲○○間極可能（機率99.99%以上）存在一親等血緣關係，即
    乙○○○與甲○○極可能為丙○○之生父母」等語，此有法
    務部調查局九之十六年一月二日調科肆字第09600000890 號
    鑑定通知書及所附鑑定記錄表共二紙在卷可稽。參酌現代生
    物科學發達，醫確學技術進步，以DNA基因圖譜定序檢驗方
    法鑑定子女之血統來源之精確度已達百分之九十九點八以上
    。衡之該事證，足證原告與被告間存在真實血緣關係，且為
    第一親等血緣關係。此外，被告到庭對於上開事實亦不爭執
    。從而，原告之主認判決加張，自堪認為真實。
四、按民法第一千零六十三條第一項規定妻在婚姻關係存續中受
    胎而生之子女，推定為夫之婚生子女，係以該子女係由妻分
    娩為前提；如該子女非妻所生，自不受婚生子女之推定。故
    同法條第二項乃規定，受婚生推定之子女，如夫妻之一方能
    證明妻非自夫受胎者，得於知悉子女出生之日起，一年內提
    起否認之訴，即係以否認之訴，否認該由妻所生之子女為夫
    之婚生子女。倘妻並無分娩之事實，僅於戶籍資料上登載為
    該夫妻之婚生子女，則權利義務受影響之第三人提起確認該
    親子關係不存在，應屬一般確認之訴，而非民法第一千零六
    十三條第二項所定之否認子女之訴，自無民事訴訟法第五百
    九十條第一項、第二項規定之適用（最高法院九十年度臺上
    字第一九七五號判決著有明文）。次按父子、母子身分關係
    之存在，係持續而非成為過去，非本人親生而係向第三人抱
    養，且向戶政機關謊報本人親生後，如其身分復經本人所否
    認者，得就父子、母子身分關係提起確認親子關係存在或不
    存在之訴（最高法院六十二年度第三次民庭庭推總會決議亦
    著有明文）。又按確認親子關係存否之訴，雖以事實上血緣
    為基礎，惟係以法律上之父母子女地位是否存在為訴訟標的
    ，並非純然就事實為確認，故倘有確認之利益，非不得提起
    確認之訴。再因虛偽之出生登記，為更正戶籍上之記載，依
    戶籍法第二十四條及內政部頒布之戶籍登記錯誤申請更正處
    理要點第四點之規定，向戶政事務所申請更正登記時，須憑
    法院判決書、裁定書、認證書及檢察署處分書等始得辦理。
    查本件原告戶籍登記上之生父羅學老、生母蔡阿宿，實際上
    分別為原告之祖父、祖母，乃因被告甲○○為傳承羅學老之
    香火，而將原告虛偽登記為羅學老之次子，已如前述，是因
    戶籍之錯誤登記，致雙方間原有之親子關係所生之扶養、繼
    承等私法上權利存否發生不明確、混亂，此等法律關係有無
    不安之狀態，得以確認判決除去，自得認本訴有確認利益。
    復參酌前揭事證所示，亦足認原告主張其與被告甲○○之被
    繼承人羅學老、蔡阿宿間之親子關係不存在；而與與被告間
    之親子關係存在等情為真實無訛，從而，原告之請求，於法
    尚無不合，應予准許。
五、訴訟費用負擔之依據：民事訴訟第七十八條、第八十五條第
    一項。
中　　華　　民　　國　　96　　年　　2　 　月　　14　　日
    　　　　　　　  家事法庭      法  官  簡賢坤
以上被告認前於九十五年度家訴字第二六為正本係照原本作成。
如不服本件判決，得於判決書送達之翌日起二十日內，以書狀敘
述理號判決，業經由，向本庭提起上訴（須附繕本）。
中　　華　　民　　國　　96　　年　　2　　 月　　14　　日
                                   書記官  林錦源
